臺灣高等法院刑事裁定　　　　　　　　　　　　　　　九十一年度抗字第五五七號
　　抗　告　人　臺灣臺北地方法院檢察署檢察官
　　被　　　告　乙○○　男三十.
右抗告人因被告妨害名譽案件，不服台灣台北地方法院九十一年易字第八四七號裁定
，提起抗告，本院裁定如左：
    主  文
抗告駁回。
    理  由
一、公訴人抗告意旨略以：檢察官依偵查所得之證據，足認被告有犯罪嫌疑者，應提
    起公訴，此刑事訴訟法第二百五十一條第一項定有明文，而被告犯罪經證明者，
    應諭知科刑之判決，同法第二百九十九條第一項亦有明文，因此並非經檢察官起
    訴之案件，即已具備犯罪之程度，否則刑事訴訟審理將形成空洞無意義，與公平
    之程序迅速發現真實，以兼顧社會秩序之維護與基本人權之保障真意相違背，且
    公佈欄處既是公布事項之處所，即為不特定多數人得以共見共聞之狀況，本件已
    達公然之程度，又被告與告訴人在相互為如何更正爭執時刻，竟突如其來向告訴
    人稱你兒子有沒有跟你住？為被告所自承，告訴人之感受應係被告嘲諷告訴人不
    可理諭很難溝通連兒子都跟告訴人住在一起之意，始有不甘受辱，進而提出告訴
    ，被告在大樓公佈欄之公共處所佯裝問候告訴人，以遂其侮辱告訴人目的，告訴
    人顯已受辱，原審昧於事實僅以程序駁回公訴，其認事用法尚有違誤。況本件原
    聲請簡易判決處刑，既改依通常程序審理，理應由公訴組檢察官閱卷補強被告犯
    罪證據，原審竟捨此不為，程序不無可議之處，且依「檢察官於偵查中已盡調查
    能事認無補正者，或依卷內其他證據足資證明被告成立犯罪者，應函復法官並說
    明不補正原因」、「檢察官對於審理中已經過法官相當時日之調查，或當事人對
    證據之證明力已有爭執，即非所謂顯不足以認定被告有成立犯罪之可能情形，此
    時法官所為通知補正之裁定，即與刑事訴訟法第一百六十一條第二項之要件不符
    ，檢察官官為落實舉證責任固無妨加強舉證，惟認已無補充證據之必要時，應請
    法官以實體判決終結訴訟」。被告涉犯公然侮辱已臻明確，起訴檢察官已函不補
    正理由，原審自應以實體判決為適當。
二、經查：
（一）按刑事訴訟法第一百六十一條第二項明定：「法院於第一次審判期日前，認為
      檢察官指出之證明方法顯不足認定被告有成立犯罪之可能時，應以裁定定期通
      知檢察官補正，逾期未補正者，得以裁定駁回起訴。」，其立法理由即稱：「
      為確實促使檢察官負舉證責任及防止其濫行起訴，基於保障人權之立場，允宜
      慎重起訴，以免被告遭受不必要之訟累，並節約司法資源之使用。」等語，是
      以，檢察官起訴時所指出之證明方法顯不足認定被告有成立犯罪之可能、且尚
      有其他證據可資調查時，應由法院依前開規定裁定命檢察官補正，以實踐檢察
      官起訴時所應負實質舉證之義務，實不待言。法院固需以直接、公開審理之方
      式，判斷起訴案件是否成立犯罪，但前提在於該被告確有相當之犯罪嫌疑存在
      ，若根本無從認為被告有成立犯罪之可能，則該案件根本不應進入法院接受審
      判，自無所謂「規避真實發現法院之設立」或「法院應由直接審理結果，得知
      被告是否確有犯罪」之可言。否則，不啻案件一經移送、告發、告訴，檢察官
      無庸為任何之調查，即得隨意起訴，檢察官之功能及司法之威信，終將因此恣
      意妄為之起訴方式而消失耗盡。
（二）次按告訴人之告訴，係以使被告受刑事訴追為目的，是其陳述是否與事實相符
      ，仍應調查其他證據以資審認，最高法院五十二年台上字第一三００號判例意
      旨可資參照，故倘僅有告訴人之片面指述，顯難認被告有成立犯罪之可能，此
      理不辯自明。司法院所訂法院辦理刑事訴訟案件應行注意事項第九十五條，亦
      將「僅以被告一人或共同被告之自白或告訴人之指述，或被害人之陳述為唯一
      之證據即行起訴」列為「顯無成立犯罪之可能」之例示情形。
（三）本件檢察官以被告乙○○涉犯公然侮辱罪嫌，聲請簡易判決處刑，經原審認不
      宜以簡易判決處刑，另簽分通常程序處理，而檢察官於聲請簡易判決處刑書之
      「證據並所犯法條欄」僅列(一)被告乙○○之供述、(二)被害人陳雪之指述二者為
      積極證據，惟查以，檢察官之偵查歷程，被告乙○○除坦承曾對告訴人陳雪說
      過「你兒子有無與你住在一起？」之外，否認有曾辱罵告訴人「教育失敗」之
      語，而「你兒子有無與你住在一起」之陳述，是否具有侮辱他人之意思，客觀
      上須一般人均具有此種感受為要，不能僅以告訴人主觀上之認定為依據，如僅
      有「你兒子有無與你住在一起」之話語，而無「教育失敗」之說詞，實無從認
      定有侮辱他人人格之意思，故被告於偵查中上開供述，實難認係有坦承犯行之
      「供詞」，既然起訴書僅列有告訴人之指述，且對於現場是否該當於不特定多
      數人得共見共聞之「公然」要件，亦未有何證據可資認定，實顯難認被告有何
      成立犯罪之可能，故自起訴書內容所載證據以觀，實難認該起訴檢察官已盡其
      舉證責任。而檢察官於本案偵查中另有證人胡敬熙出庭作證，依其所述，被告
      曾向證人承認過，且承認時在場另有王少康及其他委員聽到，顯見檢察官調查
      證據方面並非已無從調查，而原審對於檢察官聲請簡易處刑認定不宜，改依通
      常程序審理，因而於第一次審判期日前，裁定通知起訴檢察官應於十五日內補
      正，該裁定於九十一年七月二十九日送達於檢察官，有送達證書在卷可稽，其
      補正之通知，依前開所述，尚難認為無理由，檢察官固曾於九十一年七月三十
      一日以甲○茂劍九十一偵八八一七字第三七七０六號函（如附件）回覆原審，
      然全函除陳稱已無積極證據可資調查，及指稱顯不足以認定被告有成立犯罪可
      能時，法院可逕為被告有罪無罪之實體判決外，並未為任何補正，檢察官既逾
      期未補正，原審依法裁定公訴駁回，實難認無理由，抗告並無理由，應予駁回
      。
三、據上論斷，依刑事訴訟法第四百一十二條，裁定如主文。
中      華      民      國      九十一    年    十一    月    二十八    日
                            臺灣高等法院刑事第十六庭
                                審判長法  官  許  增  男
                                      法  官  黃  鴻  昌
                                      法  官  周  煙  平
右正本證明與原本無異。
不得抗告。
                                      書記官  蕭  麗  珍
中      華      民      國      九十一    年    十二    月      四      日
